臺灣彰化地方法院刑事判決　　　　　　　　　　　　　九十年度易字第一三三七號
　　公　訴　人　臺灣彰化地方法院檢察署檢察官
　　被　　　告　丙○○○股份有限公司　設彰化縣伸港鄉○○路二六八號
　　代　表　人　甲○○○
　　被　　　告　乙○○
　　被　　　告　戊○○○工業股份有限公司
　　兼　代表人　丁○○
　　選任辯護人　黃耀南律師
右列被告因案件，經檢察官提起公訴（九十年度偵字第二七○二號、第四九八○號）
，本院判決如左：
    主  文
丙○○○股份有限公司、乙○○、戊○○○工業股份有限公司及丁○○均無罪。
    理  由
一、本件公訴意旨略以：乙○○係設在彰化縣伸港鄉○○路二六八號丙○○○股份有
    限公司（下稱昇峰公司，負責人甲○○○另為不起訴處分）之董事，實際負責公
    司業務，其明知雇主未經許可，不得聘僱他人所申請聘僱之外國人，竟於民國（
    下同）九十年二月二十八日至同年三月一日起，陸續以每月新台幣（下同）一萬
    五千八百四十元之薪資，聘僱戊○○○工業股份有限公司（下稱益進公司）所合
    法申請聘僱之泰國籍技工ＰＥＮＧＯＲＮＮＥＤ  ＣＨＡＩＹＯＮＧ、ＰＨＯＮ
    ＰＩＴ  ＢＵＮＰＨ  ＥＮＧ、ＭＵＬＴＡ  ＭＯＮＧＫＯＬ、ＪＡＮＴＨＵＮ
    Ｇ  ＡＴＣＨＡＹＡ共四名，在其昇峰公司設在彰化縣伸港鄉○○村○○路五十
    一巷十七號工廠內擔任機械維修之工作，並居住工廠二樓。丁○○係該益進公司
    之負責人，亦明知僱主不得以本人名義聘僱外國人為他人工作，竟於上開時、地
    ，將其公司名義聘僱之上揭泰國籍技工共四名，供昇峰公司聘僱。迄九十年三月
    二十七日十七時三十分許，為警在昇峰公司所設之上開工廠內查獲，因認被告乙○○所為，係違反就服務法第五十三條第三款之規定，被告丁○○所為，則係違
    反同法第五十三條第二款之規定，均除應依同法第五十八條第一項後段論處，另
    應依同法第五十八條第二項規定，對法人即被告昇峰公司及益進公司科以罰金之
    刑。
二、按行為之處罰，以行為時之法律有明文規定者為限。行為後法律有變更者，適用
    裁判時之法律，但裁判前之法律有利於行為人者，適用最有利於行為人之法律。
    刑法第一條及第二條第一項分別定有明文。
三、又就業服務法業經總統於九十一年一月二十一日公布修正，並於同年月二十三日
    生效。原就業服務法第五十三條所定雇主不得有「未經許可聘僱或留用他人所申
    請聘僱之外國人」（第三款）、「以本人名義聘僱外國人為他人工作」（第二款
    ）行為，分別修正為就業服務法第五十七條雇主聘僱外國人不得有「聘僱未經許
    可、許可失效或他人所申請聘僱之外國人」（第一款）、「以本人名義聘僱外國
    人為他人工作」（第二款）之情事，及另於同法第四十四條規定「任何人不得非
    法容留外國人從事工作」（即將來留用部分另為規範）。再違反修正前就業服務
    法第五十三條第二款、第三款規定之處罰，原應依修正前同法第五十八條規定「
    其聘僱或留用人數為一人者，處六月以下有期徒刑、拘役或科或併科新台幣九萬
    元以下罰金；其聘僱或留用人數為二人以上者，處三年以下有期徒刑、拘役或科
    或併科新台幣三十萬元以下罰金。」（第一項）「法人之代表人、法人或自然人
    之代理人、受僱人或其他從業人員，因執行業務犯前項之罪者，除處罰其行為人
    外，對該法人或自然人亦科以前項之罰金。」（第二項），亦已修正為依修正後
    第六十三條規定「違反（修正後）第四十四條或第五十七條第一款、第二款規定
    者，處新台幣十五萬元以上七十五萬元以下罰鍰。五年內再違反者，處三年以下
    有期徒刑、拘役或科或併科新台幣一百二十萬元以下罰金。」（第一項）「法人
    之代表人、法人或自然人之代理人、受僱人或其他從業人員，因執行業務違反（
    修正後）第四十四條或第五十七條第一款、第二款規定者，除依前項規定處罰其
    行為人外，對該法人或自然人亦科處前項之罰鍰或罰金。」（第二項）。亦即，
    修正後之就業服務法並未廢止前開行為之刑罰，而係於立法時採「先行政後司法
    」之處理原則，係構成要件之改變，對於行為人較有利，依刑法第二條第一項所
    揭示之從新從輕法則，對於修正前之違法行為，仍應適用修正後之規定，未經行
    政糾正程序，即不該當犯罪構成要件，應諭知無罪（司法院座談會八十八年八月
    三十日法律問題研討意見結論，最高法院八十八年台非字第二七七號判決參照）
    。
四、本件檢察官所起訴被告之右述犯行，係在九十年二月二十八日至同年三月一日起
    至同年三月二十七日十七時三十分被查獲為止，訊據被告堅決否認有右開犯行，
    辯稱查獲之外勞係由益進公司派遣至昇峰公司進行織布機之維修，並未由昇峰公
    司加以僱用或留用。惟不論被告是否有該起訴事實，本件應適用修正後之就業服
    務法，惟並無證據證明渠等有曾經違反（修正後）第四十四條或第五十七條第一
    款、第二款規定，經處行政罰鍰後，五年內再違反之情形。即與修正後之就業服
    務法第六十三條之處罰條件不合，自難以該罪相繩，依前揭說明，本案既應適用
    修正後之就業服務法第六十三條為論罪依據，而被告等上開行為，復欠缺該條之
    處罰條件，其犯罪即無由成立，本院自應諭知被告等無罪之判決。
據上論斷，應依刑事訴訟法第三百零一條第一項，判決如主文。
中      華      民      國    九十一    年      二      月   二十一     日
                              臺灣彰化地方法院刑事第三庭
                                        審  判  長 余 仕  明
                                        法      官 李 雅  俐
                                    法      官 黃 玉  齡
右正本證明與原本無異。
如不服本判決，應於判決送達後十日內向本院提出上訴狀( 須附繕本 )。
                                        法院書記官 林  憲  男
中      華      民      國    九十一    年      二      月   二十二     日
